最高法院刑事判決　　　　　　　　　　　　　　　　九十三年度台上字第七三三號
　　上　訴　人　甲○○
右上訴人因違反公職人員選舉罷免法案件，不服台灣高等法院高雄分院中華民國九十
二年十一月六日第二審判決（九十二年度選上訴字第四四號，起訴案號，台灣高雄地
方法院檢察署九十一年度選偵字第二九一、三０五、三０六、三０七號），提起上訴
，本院判決如左：
    主  文
原判決撤銷，發回台灣高等法院高雄分院。
    理  由
本件原判決認定上訴人甲○○係第六屆高雄市議員選舉（民國九十一年十二月七日投
票）第五選區候選人蔡慶源之支持者，竟意圖對該選區選民賄選買票，於投票日前數
日，指使其不知情之女兒洪玉文交付新台幣（下同）四萬元予其外甥李坤益（已判處
罪刑確定）。以其中五百元作為李坤益投票支持蔡慶源之代價，餘款三萬九千五百元
委由李坤益向高雄市小港區海豐里選民買票，約定投票予蔡慶源。事後，因不明原因
李坤益未為買票，而將三萬九千五百元經由洪玉文交還給上訴人。上訴人另於九十一
年十二月六日打電話與其表弟洪寵文（已判處罪刑確定）聯絡，言明每票五百元，期
約洪寵文與乃母洪楊秤心、乃女洪郁嵐（原判決誤載為「羅珮菱」）投票給蔡慶源，
並經洪寵文承諾等情。因而撤銷第一審關於上訴人部分之判決，改判仍論處上訴人連
續對於有投票權之人，交付賄賂，而約其投票權為一定之行使罪刑。固非無見。
惟查，(一)、公職人員選舉罷免法第九十條之一第二項明文：「預備或用以行求期約或
交付之賄賂，不問屬於犯人與否，沒收之。」係對於賄選之「賄賂」採強制沒收主義
。本件調查員在上訴人住處搜索查扣之蔡慶源競選文宣八張、紙條一張、名冊一冊、
國民身分證影本二百三十件、蔡慶源名片五張及國民身分證資料一冊等物，並非賄賂
，乃原判決（第十七頁第五至十二行）理由竟論述均依上開法條規定宣告沒收，自有
適用法則不當之違法。(二)、原判決（第三頁第十六至十八行）事實欄認定，李坤益將
預備賄選之賄款三萬九千五百元透過洪玉文交還上訴人一節，其理由欄並未敘明所憑
之證據及理由，已欠允洽。且卷查洪玉文證述，上訴人案發後被收押，李坤益則於上
訴人被交保釋放之後沒幾天，將錢退還給他等情（見第一審卷第六十五頁），並未言
明李坤益退還賄款之數額若干；而李坤益則謂，四萬元已還給上訴人（見第一審卷第
九十一頁），究竟李坤益退還給上訴人預備賄選之賄款若干？不無疑問。原審並未調
查明白而於理由中論述，即逕認李坤益退還賄款三萬九千五百元給上訴人，此與應沒
收之賄款數額如何有關，自屬未盡調查能事之違誤。(三)、查扣之現金二萬四千元、紙
條、名冊一冊、身分證影本二百三十件、國民身分證資料一冊等物，上訴人辯解該筆
現金係家庭零用金，至於名冊、身分證影本等物係投資股票所用之物，與賄選無關等
情，究竟有無理由，原判決亦未說明，即逕認係供預備賄選所用之物，宣告沒收。尚
嫌理由不備。上訴人上訴意旨，指摘原判決不當，非無理由，應認有撤銷發回更審之
原因。至原判決認為無罪（即不另為無罪諭知）部分，因與前述發回之有罪部分，有
審判不可分之關係，爰一併發回更審。附此敘明。
據上論結，應依刑事訴訟法第三百九十七條、第四百零一條，判決如主文。
中　　　華　　　民　　　國　　九十三　　年　　　二　　　月　　 十九 　　日
                              最高法院刑事第六庭
                                  審判長法官  吳　雄　銘
                                        法官  池　啟　明
                                        法官  石　木　欽
                                        法官  郭　毓　洲
                                        法官  吳　三　龍
      右正本證明與原本無異
                                              書  記  官
中　　　華　　　民　　　國　　九十三　　年　　　二　　　月　　二十四　　日
                                                                        Ｋ
